臺灣臺南地方法院民事裁定
110年度抗字第98號
抗  告  人  陳居淵  

相  對  人  陳曉琪  
上列當事人間請求本票裁定強制執行事件，抗告人對於民國110
年7月1日本院司法事務官所為110年度司票字第2029號裁定提起
抗告，本院裁定如下：
    主  文
抗告駁回。
抗告程序費用新臺幣壹仟元由抗告人負擔。
    理  由
一、抗告意旨略以：相對人所執如附表所示之本票（下稱系爭本
    票）均已時效消滅，原裁定准許系爭本票為強制執行，於法
    有違，爰依法提起抗告，請求廢棄原裁定、駁回相對人之聲
    請等語。
二、按執票人向本票發票人行使追索權時，得聲請法院裁定後強
    制執行，票據法第123條定有明文。又本票執票人，依票據
    法第123條規定，聲請法院裁定許可對發票人強制執行，係
    屬非訟事件，此項聲請之裁定，及抗告法院之裁定，僅依非
    訟事件程序，以審查強制執行許可與否，並無確定實體上法
    律關係存否之效力（最高法院57年台抗字第76號判例意旨參
    照）。次按本票發票人所提時效抗辯，既屬實體法律關係存
    否之抗辯，抗告法院於該非訟程序中自不得審酌，且非訟事
    件之裁定，得不經言詞辯論，抗告人提出時效抗辯，相對人
    或有時效中斷事由而不及主張，有礙其實施防禦權，故抗告
    法院不得審酌其時效抗辯；系爭本票上必要記載事項如已具
    備，其付款期限並屆至者，則法院裁定准予強制執行，即無
    不當，抗告法院應裁定駁回抗告（臺灣高等法院暨所屬法院
    99年法律座談會民事類提案第14號研討結果、94年法律座談
    會民事類提案第15號、91年法律座談會民事類提案第10號研
    討結果，最高法院94年度臺抗字第90號裁定參照）。
三、經查，本件相對人主張執有抗告人簽發如附表所示之系爭本
    票，並免除作成拒絕證書，詎屆期提示未獲付款，依票據法
    第123條聲請裁定許可強制執行乙節，業據其提出系爭本票
    為證，並經本院調取110年度司票字第2029號卷查明無訛。
    而系爭本票形式上觀察，票據上應記載事項均記載齊備，並
    無票據無效之情形存在，本院司法事務官依據相對人之聲請
    及其所提出之本票為形式上判斷，據以准許強制執行，於法
    即無違誤。抗告人固辯稱系爭本票均已時效消滅云云，惟時
    效抗辯乃屬實體法律關係存否之爭執，非於本票裁定之非訟
    程序所得審究，自應由抗告人另行提起訴訟以資解決。從而
    ，抗告人執前揭理由提起抗告指摘原裁定不當，求予廢棄，
    為無理由，應予駁回。
四、末按非訟事件程序費用之負擔，有相對人者，準用民事訴訟
    法有關訴訟費用之規定；訴訟費用，由敗訴之當事人負擔；
    法院為終局判決時，應依職權為訴訟費用之裁判；非訟事件
    法第21條第2項，民事訴訟法第78條及第87條第1項分別定有
    明文。抗告人之抗告為無理由，既如前述，本件非訟事件程
    序費用額新臺幣1,000元（即抗告費），依上開規定自應由
    抗告人負擔，爰確定抗告人應負擔之訴訟費用如主文第2項
    所示。
五、據上論結，本件抗告為無理由，依非訟事件法第46條、第21
    條第2項、第24條第1項，民事訴訟法第495條之1第1項、第4
    49條第1項、第95條、第78條，裁定如主文。
中　　華　　民　　國　　110 　年　　8 　　月　　6 　　日
                  民事第五庭  法  官　林勳煜
以上正本證明與原本無異。
本裁定除以適用法規顯有錯誤為理由，並經本院許可外，不得再
抗告。如提起再抗告，應於收受後10日內委任律師為訴訟代理人
向本院提出再抗告狀，並繳納再抗告費新臺幣1,000元。
中　　華　　民　　國　　110 　年　　8 　　月　　6 　　日
　　　　　　　　　　　　　　　書記官  朱烈稽
　　　　　　　　　　　　　　　                              
附表：                                                              編號 發票日 票面金額 (新臺幣) 到期日 利息起算日 (即提示日)  票據號碼 1 103年10月13日 650,000元 未載 108年6月5日  WG0000000 2 104年5月20日 350,000元 未載 108年6月5日  WG0000000 3 105年11月4日 1,000,000元 未載 108年6月5日  WG0000000 4 105年11月4日 1,000,000元 未載 108年6月5日  WG0000000